臺灣高等法院高雄分院民事判決　　　　　 94年度上易字第7號
上　訴　人　黃春穎
訴訟代理人　侯重信律師
被　上訴人　中華新都住戶管理委員會
法定代理人　王明珍
被　上訴人　康慈庭即康明銓承.
兼法定代理人　莊碧娥即康明銓.
被　上訴人　王淑芳
上列當事人間確認停車位使用權存在等事件，上訴人對於中華民
國93年11月30日臺灣高雄地方法院93年度訴字第1836號第一審判
決提起上訴，本院於94年5月24日言詞辯論終結，判決如下：
    主  文
上訴駁回。
第二審訴訟費用由上訴人負擔。
    事實及理由
一、程序方面：
  1.被上訴人王淑芳經合法通知，未於言詞辯論期日到場，亦未
    提出書狀作何聲明或陳述，核無民事訴訟法第386 條各款所
    列情形之一，准依上訴人之聲請，就此部分由上訴人一造辯
    論而為判決。
  2.被上訴人康明銓於93年11月5 日死亡，其繼承人為康慈庭（
    89 年4月8 日生），莊碧娥（康明銓之配偶），並由其2 人
    聲明承受訴訟（94年3 月2 日書狀）核無不合。
  3.中華新都住戶管理委員會經改選結果，由王明珍當選為主任
    委員，並聲明承受訴訟。
二、上訴人主張：訴外人陶顏雀珠於民國92年5 月14日經原審民
    事執行處拍賣而買受取得訴外人陳慧鶯所有坐落高雄市○○
    區○○段668-12號土地（應有分為169/10,000）及其地上建
    物門牌號高雄市前金區○○○路200 號12樓之3 （建號9687
    號，面積95.32 平方公尺）暨共同使用部分（建號9688號，
    總面積1451.96 平方公尺，應有部分186/10,000）之房地，
    其中共同使用部分之建物係包括地下室1 樓編號26號停車位
    （下稱系爭停車位）之所有權，嗣伊於同年6 月13日向訴外
    人陶顏雀珠買受上開房地，並於同年月24日辦理所有權移轉
    登記完畢，系爭停車位自應歸伊所有，然被上訴人中華新都
    管理委員會（下稱管委會）竟否認伊就系爭停車位有使用權
    ，並拒收伊所交付系爭停車位之管理費，改向康明銓（已由
    莊碧娥、康慈庭承受訴訟），王淑芳收取，致伊權利受侵害
    之危險，伊自得提起確認之訴以排除該危險之必要。系爭停
    車位既屬伊所有，被上訴人莊碧娥之被繼承人康明銓將之出
    租予被上訴人王淑芳使用，彼等自屬共同侵權行為人，並因
    此致伊受有相當於租金收入之損害，彼等則受有相當於租金
    之不當得利。為此訴請判決(一)確認上訴人對被上訴人管委會
    管理之系爭編號26號停車位之使用權存在。(二)被上訴人康慈
    庭、莊碧娥、王淑芳應將前開停車位交還上訴人。(三)康慈庭
    、莊碧娥、王淑芳應自起訴狀繕本送達翌日起至交還日止按
    月連帶給付上訴人新台幣（下同）3,000 元。(四)願供擔保准
    宣告假執行。原審為其敗訴判決，上訴聲明求為判決(一)原判
    決廢棄。(二)確認上訴人對於被上訴人管委會管理之中華新都
    大樓第1 棟地下室編號26號平面車位使用權存在。(三)被上訴
    人康慈庭、莊碧娥應將前項停車位交還上訴人。(四)被上訴人
    王淑芳應自第2 項停車位遷出。(五)被上訴人康慈庭、莊碧娥
    、王淑芳應自起訴狀繕本送達之翌日起至遷出交還停車位之
    日止，按月連帶給付上訴人新台幣3,000 元。(六)第一、二審
    訴訟費用由被上訴人負擔。
三、被上訴人中華新都住戶管理委員會則以：管委會並不清楚系
    爭第26號停車位應歸屬何人所有使用，管委會只收取各個停
    車位之清潔管理費用而已，所有權之歸屬，依據法院之判決
    認定之，上訴人以管委會為被告，請求確認其就26號停車位
    所有權存在，顯無理由。答辯聲明(一)上訴駁回。(二)第二審訴
    訟費用由上訴人負擔。
四、被上訴人康慈庭、莊碧娥則以：被上訴人並未向訴外人陳慧
    鶯購買系爭停車位，亦從未使用系爭停車位，被上訴人僅有
    向訴外人陳慧鶯買受地室1 樓編號24號之機械停車位並使用
    之，亦無將之出租予王淑芳，自無不當得利，原審為上訴人
    敗訴判決，並無不合，上訴人之上訴為無理由。答辯聲明：
    (一)上訴駁回。(二)第二審訴訟費用由上訴人負擔。
五、兩造爭執及不爭執事項：
  (一)不爭執事項：
    (1)系爭房地原為訴外人陳慧鶯所有，經南山人壽保險公司對
      之聲請強制執行，由原審法院以91年度執字第30852 號執
      行結果，由訴外人陶顏雀珠於92年5 月1 日以212 萬元拍
      得，並於同年6 月13日由上訴人向陶顏雀珠買受系爭房地
      ，且於同年月24日辦妥所有權移轉登記。土地部分所有權
      為169/10000 ，區分所有權之建物面積為95.32 平方公尺
      （建號為9687，門牌為高雄市○○○路200 號12樓之3）
      ，共同使用部分為建號9688號面積1451.96 平方公尺應有
      部分為186/10000 。
    (2)被上訴人康慈庭、莊碧娥因繼承康明銓而取得之建物為同
      一棟大樓土地部分所有權為156/10000 ，區分所有權之建
      物面積95.32 平方公尺（建號為9652號，門牌為高雄市○
      ○○路200 號6 樓之3）， 共同使用部分為建號9688面積
      1451.96 平方公尺，應有部分為181/10000 。使用之停車
      位為地下1 樓編號24號機械車位1 個。
  (二)爭執事項：
    (1)訴外人陳慧鶯所有系爭建物，其原有共同使用部分持分若
      干？究為2個停車位或1個停車位?
    (2)訴外人陳慧鶯所有系爭建物，經其債權人聲請原法院為強
      制執行時，是否仍保有系爭建物共同使用部分之停車位？
      法院拍賣時就拍賣之區分所有權範圍是否含有停車位1 個
      之使用在內? 訴外人陶顏雀珠向法院拍定系爭建物時，是
      否一併取得系爭編號26號之停車位使用權？
    (3)上訴人以被上訴人為當事人訴請確認其就系爭26號停車位
      使用權存在及遷讓交還該停車位並賠償相當於租金之損害
      金有無理由。
六、按區分所有建物之共同部分，應另編建號，單獨登記，並依
    下列規定辦理：(一)同一建物所屬各種共同部分，除法令另有
    規定外，應依各區分所有權人使用情形，分別合併，另編建
    號，單獨登記為各相關區分所有權共有。但部分區分所有權
    人不需使用該共有部分者，得予除外。(二)區分所有建物共同
    部分之登記僅建立標示部及加附區分所有建物共用部分附表
    ，其建號、總面積及權利範圍，應於各區分所有建物之所有
    權狀中記明之，不另發給所有權狀。土地登記規則第81條定
    有明文。故各區分所有權人就共同使用部分之應有部分，並
    非必然按其區分所有建物即專有部分之面積與共同使用部分
    之面積比例計算，此在公寓大廈之地下室停車位，尤為顯然
    。蓋各區分所有人有需停車位者，有不需停車位者，須停車
    位者於買受其專有部分時，得一併買受地下室停車位，並得
    於共同使用部分建物之應有部分為增加比例之登記，而未買
    受停車位者則不予增加，且地政機關就共同使用部分係另編
    一建號為登記，並詳列各區分所有人應有部分之比例。故作
    為停車位之地下室，並非當然屬全體住戶共有而均得使用，
    而係依登記之比例以判定各區分所有權人是否有地下室停車
    位之使用權。
七、本件中華新都大樓每層樓各有6 戶，加以區分為A 、B 、C
    、D 、E 、F 6 棟，經依據高雄市政府地政處埕地政事務
    所94年3 月9 日高市地三字第0940001533號函所附系爭建
    物第1 次保存登記資料及卷內附建物登記謄本，並參照該大
    樓管理委員會提供之資料，詳列如下：A 棟即門牌八德二路
    202 號之2 部分，無購買停車位之住戶就共有建物（即建號
    9688號，面積1451.96平方公尺）部分之應有部分比例為127
    /10000，而有購買停車位者則為202/10000 。B 棟即門牌八
    德二路202-1 號部分，無停車位者之共有建物應有部分比例
    為124/10000 ，有停車位者則為199/10000 。C 棟即門牌八
    德二路202-2 號，無買停車位者，共有建物之應有部分比例
    為12 4/10000，有停車位者之比例則為199/10000 。D 棟即
    門牌八德二路200-1 號，無買停車位者，共有建物之應有部
    分比例為127/10000 ，有買停車位者則為202/10000 。E 棟
    即門牌八德二路202-3 號，無買停車位者共有建物部分之應
    有部分比例為126/10000 ，有買停車位者則為201/10000 。
    F 棟即門牌八德二路200-3 號，無買停車位者，共有建物部
    分之應有部分為146/10000 ，有買停車位者則為221/10000
    ，以上事實，並為兩造所不爭執（見94年5 月10 日 準備程
    序筆錄）。綜上各棟因區分（即專有）部分之面積大小不同
    ，致各住戶雖均無購買停車位，對於共有建物部分之應有部
    分比例略有差別，但就私有（即區分所有）面積相同之同一
    棟上下樓層，則無停車位者之比例均相同，有停車位之比例
    亦相同。且A 、B 、C 、D 、E 、F 6 棟各棟之有購買車位
    者，均較無購買車位者之比例多75/10000。且不分平面停車
    位或機械停車位，此項第1 次保存登記是否合理非本案所應
    論斷之事項，但仍應以該登記結果為準據。
八、案外人陳慧鶯於81年9 月24日向原始建築人三協建設公司承
    買系爭建物即建號9678號（主建物）門牌八德二路200-3 號
    12樓（即前述F 棟）該棟未買停車位之共有建物應有分比例
    為146/10000 ，有買停車位者則為221/10000 ，陳慧鶯因有
    買停車位，故其就共有建物（建號9688號）之應有分比例登
    記為221/10,000，依上開論述，陳慧鶯僅有1 個停車位之使
    用權。嗣後，因系爭之八德二路200-3 號6 樓（即前述之F
    棟，與陳慧鶯所購係同一棟）最初承買人吳雪鳳未購買停車
    位，共有建物（建號9688號）之應有比例為146/10,000，於
    83年12 月30 日又由案外人三允營造公司買回。於86年2 月
    12日由三允營造公司法定代理人郭明得與已故康明銓就八德
    二路200- 3號6 樓及土地持分及共有建物（9688號）應有份
    訂立買賣契約，因該戶原無停車位，惟在上開郭明得與康明
    銓所立之買賣契約內則載有含停車位持分35/10,000 ，並於
    同年月22日另由陳慧鶯與康明銓另訂立買賣契約書一份並經
    原法院公證處86度公字第400062號公證在案，陳慧鶯將其對
    系爭建物共有部分建號9688號，面積1451.96 平方公尺持分
    221/10,000中移轉35/10,000 予康明銓，亦即86年2 月間已
    故康明銓向三允營造公司購買系爭建物時，同時由該公司及
    陳慧鶯分別將房地及地下室停車位一個（編號24號）移轉登
    記予康明銓，並交付該24號停車位之使用權予康明銓，被上
    訴人莊碧娥、康慈庭辯稱其繼承康明銓遺產，取得八德二路
    200-3 號六樓及編號24號停車位，自屬信而有徵。（見本院
    卷97-102頁、145-150 頁）。
九、案外人陳慧鶯既僅有停車位一個，且已在86年2月間即出售
    予康明銓，經法院公證，且在同年4月15日完成不動所有權
    即共有建物（建號9688號）應有部分35/10,000 移轉登記予
    康明銓取得，（康明銓取得該建物共有建號9688號部分之持
    分比例為181/10,000即原無車位之比例146/10,000加上陳慧
    鶯移轉之35/10,000 而成為181/10,000）。依前開論述，陳
    慧鶯既將停車位之產權出售予康明銓，本應將共有建物（建
    號9688號）停車位之比例75/10,000 全部移轉登記予康明銓
    以符事實，只移轉35/10,000 ，但此僅係陳慧鶯未完全履
    行出賣人之義務，康明銓之繼承人即被上訴人康慈庭、莊碧
    娥是否要求陳慧鶯再將該未給付之40/10,000 共有建物（建
    號9688號）移轉登記之問題，且陳慧鶯就系爭建物業經原審
    法院強制執行拍賣結果，由案外人陶顏雀珠買受後，又轉賣
    由上訴人取得。被上訴人康慈庭、莊碧娥如何向上訴人主張
    ，亦非本案審理範圍。案外人陳慧鶯既非系爭建物之所有權
    人，且其停車位之產權亦已出售予康明銓，縱其手中仍持系
    爭建物地下室編號26號停車證一張，仍不因而有使用該停車
    位之權利。至於系爭編號26號之停車位究歸何人所有，亦非
    本案所應審究之問題，（據該大樓管委會稱，該大樓住戶仍
    有登記停車位比例，而實際未分得停車位使用權之情形，應
    由彼等依法主張）。
十、上訴人之前手陶顏雀珠於92年5 月1 日向原法院拍定，取得
    八德二路200-3 號12樓之所有權，拍賣公告備註六：本件拍
    賣標的據債權人稱尚有一位停車位使用權，編號26號，惟是
    否確有停車位使用權，請投標人自行查明，如有爭議以實體
    確定判決為準（原審卷27頁），亦即拍賣時，系爭主建物所
    有權人陳慧鶯尚有地下室停車位一個之使用權，僅係依據債
    權人南山人壽保險公司之陳述，事實上有無該停車位使用權
    ，仍應依實體確定判決為據。南山人壽公司之所以向拍賣法
    院陳述拍賣之主建物所有權人陳慧鶯並有停車位使用權，純
    係因當初貸款予陳慧鶯時，陳某表示其有二個停車位使用權
    ，因而同意陳慧鶯出售其中一個停車位使用權，仍保有一個
    停車位，並據以評估其可貸款之額度，此有案外人南山人壽
    保險公司之同意書內載：查借款人陳慧鶯所有坐落高雄市前
    金區○○○路200 號12樓-3（即200-3 號12樓）建號9687號
    房屋及基地即坐落高雄市○○段668-12號持分169/10,000一
    戶前向本行借款設定本金最高限額新台幣384 萬元，本行同
    意其出售車位，並同意擔保品減少，即主建物之公設持分原
    221/ 10,000 減少35/10,000 變更為186/10,000特此證明（
    原審卷63頁）及該公司92年12月3 日南壽財四字第107 號函
    所稱：本公司於92年12月1 日經與陳慧鶯連絡，其坦承當初
    從彰化銀行轉貸至本公司時，為了順利出售該車位（編號26
    號）即謊稱其擁有二車位（一平面式編號26及一機械式編號
    24），惟該大樓（中華新都）車位附屬於共同使用部分，而
    當時本公司未詳查陳慧鶯是否擁有該二車位，因此本公司遽
    而塗銷該建號9688號之共同使用部分之抵押權，而認陳慧鶯
    尚有一平面式停車位編號26（見原審卷第94、95頁），拍賣
    公告備註六之記載，顯係據此而來。惟查案外人陳慧鶯在原
    審及本院均陳稱伊僅有停車位一個（原審卷126 頁、本院卷
    64頁），且係編號26之平面式。按陳慧鶯既陳述其自始僅有
    停車位一個，且已在86年2 月間出售予康明銓，並於86年4
    月15日辦理共同使用部分之持分比例予康明銓完畢（詳如前
    述），因該中華新都大樓之區分所有權人有購買停車位者，
    不論其為平面式或機械式均較未購買停車位者，對於共同使
    用部分之建物（即建號9688號）持分比例多75/10000，已詳
    如前述，則陳慧鶯在86年4 月15日將其增加之共同使用部分
    建物之持分移轉登記予康明銓，並交付編號24之機械式停車
    位予康明銓時，即已無停車位可言，至於其何以另持有編號
    26 號 平面車位之停車證固不得而知，惟其縱持有該26號停
    車證，並不等同其擁有26號平面車位之產權及使用權，則系
    爭陳慧鶯原有之建物於原審拍賣，而由案外人陶顏雀珠於92
    年6 月3 日拍定時，即無地下室編號26之停車位使用權，上
    訴人係向陶顏雀珠買受系爭建物者，自亦不得主張其擁有該
    中華新都大樓地下室編號26號之停車位使用權，其訴請確認
    對該車位之使用權存在及請求遷讓交還停車位並賠償其相當
    於租金之損害金，均無理由，原審為其敗訴之判決，理由雖
    有不同，其結論並無不合，上訴意旨指摘原判決不當求為廢
    棄改判，為無理由，應予駁回，本件事證明確，兩造其餘攻
    擊防禦方法與舉證，核與判斷之結果，不生影響，爰不予一
    一論述，附此明。
十一、據上論結，本件上訴為無理由，依民事訴訟法第385 條第
      1項，第449 條第2 項、第78條判決如主文。
中    華    民    國    94    年    6     月    7     日
                            民事第一庭
                                審判長法官  黃金石
                                法      官  林健彥
                                法      官  林紀元
以上正本證明與原本無異。
本判決不得上訴。
中    華    民    國    94    年    6     月    8     日
                                書  記  官  白  蘭
                                                    FHAQ